臺灣高等法院高雄分院刑事判決　　　 99年度交上訴字第119號
上　訴　人
即　被　告　簡榮成
上列上訴人因公共危險等案件，不服臺灣高雄地方法院99年度交
訴字第84號中華民國99年11月4 日第一審判決（起訴案號：臺灣
高雄地方法院檢察署99年度偵緝字第639 號），提起上訴，本院
判決如下：
    主  文
上訴駁回。
    事  實
一、簡榮成前因偽造文書、竊盜等案件，經臺灣高雄地方法院以
    94年度簡字第6599號判決處以有期徒刑4 月、4 月，並定應
    執行有期徒刑7 月確定，於民國95年12月4 日執行完畢。詎
    仍不知悔改，並未考領有重型機車之駕駛執照，於98年3 月
    16日10時55分許，騎乘車牌號碼YMK-396 重型機車，沿高雄
    市新興區○○○路由西向東行駛至中山路口時，本應注意汽
    車在同一車道行駛時，除擬超越前車外，應與前車之間應保
    持隨時可以煞停之安全距離，及應注意車前狀況，並隨時採
    取必要之安全措施，而依當時天氣晴朗、日間自然光線、柏
    油路面乾燥、無缺陷、無障礙物、視距良好，並無不能注意
    之情事，竟疏未注意及此，自後追撞沿同路同向行駛在前、
    適由施乃萍騎乘車牌號碼YDU-169 重型機車附載兒童王○翔
    （姓名年籍均詳卷），造成簡榮成所騎乘上開機車之左側車
    身與施乃萍所騎乘機車之右後排氣管發生擦撞，致施乃萍之
    機車倒地，施乃萍因而受有左膝、左踝及左肩多處等擦傷，
    兒童王○翔則受有右臉及右手擦傷等傷害。
二、案經被害人兼法定代理人施乃萍訴請高雄市政府警察局新興
    分局報請臺灣高雄地方法院檢察署檢察官偵查起訴。
    理  由
甲、程序方面：
一、證人施乃萍於警、偵訊之陳述：
  (一)證人施乃萍於警詢中所為之陳述，係屬被告以外之人於審判
    外之陳述，為傳聞證據，且證人施乃萍業於原審審理中到庭
    作證，其證述內容與先前於警詢中之供述並無重大歧異，亦
    無傳聞法則例外之適用，應認證人於警詢中之供述，無證據
    能力。
  (二)證人施乃萍於偵訊中所為之陳述，係經檢察官告以具結之義
    務及偽證罪之處罰後，再命其朗讀結文並具結後所為之陳述
    ，核其製作筆錄過程，並無違法取供述或證明力明顯過低之
    瑕疵，所為陳述係出於供述者之真意，皆具信用性。況於原
    審審理時，已依人證調查程序，傳喚證人施乃萍到場，命其
    立於證人之地位經當事人當庭交互詰問，並使被告有與之對
    質及詰問之機會，認已完足為合法調查之證據，並保障被告
    之對質詰問權，是以證人施乃萍於偵查中所為陳述作為證據
    ，並無任何不當，當有證據能力。
二、高雄市政府交通局車輛行車事故鑑定委員會99年5 月31日高
    市車鑑字第0990002130號函暨檢送鑑定意見書1 份，係檢察
    官依法囑託機關鑑定，並有依刑事訴訟法第206 條之規定，
    提出書面報告，自符合刑事訴訟法第159 條第1 項所定得作
    為證據之「法律有規定」之例外，應具有證據能力。
三、按被告以外之人於審判外之陳述，雖不符刑事訴訟法第159
    條之1 至第159 條之4 之規定，而經當事人於審判程序同意
    作為證據，法院審酌該言詞陳述或書面陳述作成時之情況，
    認為適當者，亦得為證據，刑事訴訟法第159 條之5 第1 項
    定有明文。本件檢察官、被告於本院審判程序時，就本判決
    所引用其餘審判外之言詞或書面陳述，均明示同意有證據能
    力，本院審酌該具有傳聞證據性質之證據，其取得過程並無
    瑕疵，與待證事實具有關聯性，證明力非明顯過低，以之作
    為證據係屬適當，認俱得為證據。
四、又傳聞法則乃對於被告以外之人於審判外之言詞或書面陳述
    ，亦即針對被告以外之人於審判外以言詞或書面所為之供述
    證據所為之規範。卷附現場照片11張，乃以科學、機械之方
    式對於查獲當時之情形所為忠實且正確之紀錄，性質上並非
    供述證據，故無傳聞法則之適用，於此又查無不得為證據之
    狀況，自均具有證據能力。
乙、實體方面：
一、訊據上訴人即被告簡榮成於原審固坦承於上揭時、地騎乘機
    車與告訴人肇生交通事故之事實，惟否認有何過失傷害犯行
    ，辯稱：當時伊是遭告訴人騎車追撞，且事故發生後，告訴
    人與小孩均未受傷，伊的鎖骨被撞斷，旁邊的人叫伊趕快去
    醫院注射破傷風，所以才離開等語。
二、經查：
  (一)被告未考領有重型機車之駕駛執照，於98年3 月16日10時55
    分許，騎乘車牌號碼YMK-396 重型機車，沿高雄市新興區○
    ○○路由西向東行駛至中山路口時，適有施乃萍騎乘車牌號
    碼YDU-169 重型機車附載兒童王○翔亦沿同路同向行駛，2
    車發生擦撞，致施乃萍之機車倒地等情，為被告所不爭執，
    且經證人即告訴人施乃萍證述甚明，復有道路交通事故現場
    圖、道路交通事故調查報告表(一)、(二)、車籍資料─基本資料
    查詢畫面、證號查詢汽、機車駕駛人列印資料各1 份、現場
    照片11張在卷可稽（見警卷(一)第11頁至第20頁、第25頁；偵
    查卷第80頁至第81頁）。是被告確於上揭時、地，騎乘上開
    機車，與告訴人施乃萍騎乘之機車發生交通事故。
  (二)雖被告辯稱：其係遭告訴人追撞、告訴人方面未受傷等語。
    然本件交通事故之發生乃被告自後追撞沿同路同向行駛在前
    、由施乃萍騎乘之機車，致使施乃萍、兒童王○翔受傷乙情
    ，業據證人施乃萍於偵訊中證稱：98年3 月16日10時55分，
    我載我兒子沿七賢一路車道西向東直行，騎到中山路與七賢
    路口附近，突然右後方被撞，對方騎車撞到我機車的右後方
    排氣管，事故前我沒看到對方是騎在那個方向，我是直行七
    賢路，我被撞到後往快車道方向過去，我們雙方的車輛都倒
    地，我機車是左邊那面倒地擦痕，右邊是排氣管的撞擊處，
    後來我跟小孩都有就醫等語（見偵查卷第第57頁至第58頁）
    ；又於原審99年10月14日審理時結證稱：車禍發生地點在嘉
    裕西服前面，當天上午快11點左右，我行駛方向燈號轉為綠
    燈後，大家都往前行進、車流量順暢，我的右後側突然被撞
    ，然後滑行到快車道，地上還有刮痕，我跟小孩都受傷，他
    的額頭、右側臉頰、右耳、右側頭髮都擦傷流血，我擔心小
    孩的傷勢，直到醫院後才知道自己右半身也都擦傷，現在還
    有傷痕等語明確（見原審卷第29頁至第30頁）。參以，證人
    施乃萍、兒童王○翔係於98年3 月16日案發後隨即至蕭志文
    醫院診療，施乃萍經診斷受有左膝、左踝及左肩多處等擦傷
    ，兒童王○翔受有右臉及右手擦傷，有該院98年3 月16日之
    診斷證明書2 紙在卷可參（見警卷(一)第22頁至第23頁），上
    揭診斷證明書，應可即時反應證人施乃萍、兒童王○翔之傷
    勢，是其等傷勢係因交通事故所造成無疑。
  (三)前揭道路交通事故現場圖所繪製證人施乃萍騎乘機車行進方
    向，在快車道距離慢車道地面約0.2 至0.5 公尺處，有長達
    10.7公尺刮地痕，又依現場照片所示，證人施乃萍之機車右
    後方排氣管處有擦撞痕跡、左側車身則呈大面積摩擦刮損之
    情形，亦均與證人施乃萍所述事故發生原因係遭被告自右後
    方撞及排氣管後往快車道滑行倒地等語，互核相符。按汽車
    在同一車道行駛時，除擬超越前車外，應與前車之間應保持
    隨時可以煞停之距離；汽車行駛時，駕駛人應注意車前狀況
    ，並隨時採取必要之安全措施，道路交通安全規則第94條第
    1 項、第3 項分別規定甚明。本件被告騎乘上開機車，本應
    遵守前開規則，且依前揭道路交通事故調查報告表(一)所載，
    本件交通事故發生當時天候晴、日間自然光線、柏油路面乾
    燥無缺陷、復無障礙物、視距良好，並無不能注意之情事，
    詎被告竟疏未注意及此，致所騎乘之上開機車自後追撞施乃
    萍之機車。佐以，本件事故經檢察官送請高雄市政府交通局
    車輛行車事故鑑定委員會鑑定，結果亦認為被告未保持安全
    距離，為肇事原因等情，有高雄市政府交通局車輛行車事故
    鑑定委員會99年5 月31日高市車鑑字第0990002130號函暨鑑
    定意見書1 份在卷可憑（見偵查卷第78頁至第79頁）。從而
    ，被告駕車未保持隨時可以煞停之安全距離，及應注意車前
    狀況等，致撞及施乃萍之機車，並因而使施乃萍、兒童王○
    翔受有前述傷勢，自足認被告之駕車行為確有過失，又被害
    人施乃萍、兒童王○翔之受傷結果，與被告之駕車過失行為
    間，顯存有相當因果關係甚明。
  (四)綜上所述，足見被告前揭所辯，顯係卸責之詞，不足採信，
    本件事證明確。被告過失傷害犯行，堪以認定。
三、被告簡榮成騎乘機車疏未注意致被害人施乃萍與王○翔受有
    上述傷勢，核被告所為，係犯刑法第284 條第1 項前段之過
    失傷害罪。被告係以一騎乘重型機車之過失行為，於同一時
    、地分別造成施乃萍與王○翔受傷之結果，為想像競合犯，
    應依刑法第55條前段規定，從一重之過失傷害罪論處。起訴
    意旨認被告犯過失傷害部分亦應適用累犯規定，惟所犯過失
    傷害部分，係屬過失而非故意犯罪，自不適用累犯之規定，
    附此敘明。另被告無重型機車駕駛執照而駕車，經其自承在
    卷，並有上揭證號查詢汽、機車駕駛人列印資料可按，其因
    而致被害人受傷，依法既應負刑事責任，則就其所犯過失傷
    害罪部分，應依道路交通管理處罰條例第86條第1 項規定，
    加重其刑。
四、原判決就被告所犯過失傷害罪部分，以被告罪證明確，因予
    適用道路交通管理處罰條例第86條第1 項，刑法第284 條第
    1 項前段、第55條、刑法施行法第1 條之1 之規定，並審酌
    被告因無照駕車，亦未與前車之間應保持隨時可以煞停之安
    全距離，復未注意車前狀況等，不慎追撞告訴人之機車致人
    受傷，過失程度非微，且於肇事後，未為報警或對傷者施予
    任何救護，即恣意駛離現場，置他人生命、身體不顧，是其
    惡性重大，犯後猶否認犯行，飾詞圖卸，迄未與告訴人達成
    和解或表達歉意，更不宜輕縱，暨參酌其犯罪目的、手段，
    及所造成之危害等一切情狀，量處有期徒刑5 月，其認事用
    法核無違誤，所處之刑亦屬允當。被告上訴意旨，以量刑過
    重為由，指摘原判決該部分不當，為無理由，應予駁回。
五、被告簡榮成經本院合法傳喚，無正當理由不到庭，不待其陳
    述逕行判決。
六、被告所犯肇事致人傷害逃逸罪，經原審判處有期徒刑1 年，
    經被告於本院準備程序中撤回上訴而告確定，併此敘明。
據上論斷，應依刑事訴訟法第368 條、第371 條，判決如主文。
本案經檢察官劉宗慶到庭執行職務。
中    華    民    國   100    年    1     月    17    日
                刑事第二庭  審判長法  官  林正雄
                                  法  官  邱明弘
                                  法  官  黃壽燕
以上正本證明與原本無異。
不得上訴。
中    華    民    國   100    年    1     月    17    日
                                  書記官  戴志穎
附錄本判決論罪科刑法條：
中華民國刑法第284 條（過失傷害罪）
因過失傷害人者，處6 月以下有期徒刑、拘役或5 百元以下罰金
，致重傷者，處1 年以下有期徒刑、拘役或5 百元以下罰金。
從事業務之人，因業務上之過失傷害人者，處1 年以下有期徒刑
、拘役或1 千元以下罰金，致重傷者，處3 年以下有期徒刑、拘
役或2 千元以下罰金。